【裁判字號】    97,上訴,4467
【裁判日期】    971230
【裁判案由】    違反槍砲彈藥刀械管制條例
【裁判全文】
臺灣高等法院刑事判決                97年度上訴字第4467號
上  訴  人
即  被  告  甲○○
                    （現另案於臺灣臺南監獄執行中）
選任辯護人  吳茂榕律師
            粘舜權律師
上列上訴人因違反槍砲彈藥刀械管制條例案件，不服臺灣板橋地
方法院97年度訴字第44號，中華民國97年8月13日第一審判決（
起訴案號：臺灣板橋地方法院檢察署96年度偵緝字第2906號），
提起上訴，本院判決如下：
    主  文
上訴駁回。
    事  實
一、甲○○前因違反槍砲彈藥刀械管制條例案件，經臺灣臺北地
    方法院以96年度訴字第73號判處有期徒刑5年6月，併科罰金
    新臺幣 (下同)9萬元，於民國91年1月2日因撤回上訴而確定
    ，甫於94年10月20日執行完畢。詎其不知悔悟，明知可發射
    子彈具殺傷力之改造槍枝及制式子彈、土造子彈，係屬槍砲
    彈藥刀械管制條例所列管之違禁物，未經許可不得非法持有
    ，竟基於持有可發射子彈具殺傷力之槍枝、子彈之故意，於
    96年1 月間某日，因姓名年籍不詳綽號「長腳」成年男子，
    向其借款5 萬元，遂在臺北縣中和市四號公園處，收受「長
    腳」交付可發射子彈具有殺傷力仿BERETTA 廠半自動手槍製
    造之改造手槍1枝（槍枝管制編號：0000000000號，含彈匣1
    個）、均具有殺傷力之口徑9mm制式子彈11顆（4顆試射擊發
    ）、口徑9mm制式子彈1顆（已試射擊發）、具直徑8.7 mm金
    屬彈頭之土造子彈1顆（已試射擊發）、具直徑8. 9±0.5mm
    金屬彈頭之土造子彈3顆（已試射擊發）、具直徑7.9mm金屬
    彈頭之土造子彈1 顆（已試射擊發），以擔保前開債務，而
    未經許可持有上開槍枝、子彈，並藏放在臺北縣中和市○○
    路164號3樓住處。嗣於96年5月23日下午1時30分許，因另案
    通緝經警逮捕後，於上開住處1 樓附帶搜索其隨身背包而查
    獲海洛因、安非他命（另案送強制戒治），並經甲○○同意
    搜索上開住處，始發現上情，並扣得上開具有殺傷力之改造
    手槍1 枝、均具有殺傷力之上開制式子彈及土造子彈共17顆
    （其中10顆因鑑驗試射擊發而不具殺傷力）。
二、案經臺北縣政府警察局土城分局報請臺灣板橋地方法院檢察
    署檢察官偵查起訴。
    理  由
一、程序方面
(一)現行刑事訴訟法關於「鑑定」之規定，不論鑑定人或鑑定機
    關、團體，固均應由法院、審判長、受命法官或檢察官視具
    體個案之需要而為選任、囑託，並依同法第206 條規定，提
    出言詞或書面報告，始符合同法第159條第1項所定得作為證
    據之「法律有規定」之情形。然於司法警察機關調查中之案
    件，為因應實務上現實需求，併例行性當然有鑑定之必要者
    ，例如毒品之種類與成分、尿液之毒品反應，或者槍彈有無
    殺傷力等鑑定，基於檢察一體原則，得由該管檢察長對於轄
    區內之案件，以事前概括選任鑑定人或囑託鑑定機關、團體
    之方式，俾便轄區內之司法警察官、司法警察對於調查中之
    此類案件，得即時送請先前已選任之鑑定人或囑託之鑑定機
    關、團體實施鑑定，以求時效（法務部92年9月1日法檢字第
    0920035083號函參照）。本件內政部警政署刑事警察局已經
    台灣高等法院檢察署檢察長概括囑託為槍彈有無殺傷力之鑑
    定機關，而警察為偵查輔助人員，所為移送鑑定，實務上均
    認經授權視同檢察官之移送鑑定，故台北縣政府警察局土城
    分局將扣案之槍、彈，送請內政部警政署刑事警察局鑑定，
    基於檢察一體原則，視同檢察官囑託鑑定，則內政部警政署
    刑事警察局96年7月2日刑鑑字第0960082735號槍彈鑑定書自
    有證據能力（最高法院97年度台上字第5417號判決參照）。
(二)刑事訴訟法第131條之1前段規定，搜索，經受搜索人出於自
    願性同意者，得不使用搜索票。所稱自願性同意云者，祇要
    受搜索人係在意思自主之情況下，表示同意為已足，要與其
    是否遭逮捕，喪失行動自由，分屬不同範疇，亦不因其有無
    他人陪同在場，而異其法律效果（最高法院95年台上第4082
    號判決意旨參照）。本件上訴人即被告甲○○因流氓、毒品
    案件遭通緝中，經台北縣政府警察局土城分局警員何定泉、
    胡英郎鎖定被告駕駛之車輛，並以車內留下之行動電話聯絡
    被告移車，被告到場後，經何定泉、胡英郎表明為警察欲尋
    找甲○○，被告佯稱甲○○在台北縣中和市○○路164號3樓
    ，並帶同何定泉等人繞行通衢，再找尋房東，經何定泉等人
    要求前往甲○○上址住處，迨欲開啟房門時，被告即往安全
    梯逃跑，何定泉、胡英郎及被告均從3樓樓梯間滾落至1樓後
    ，何定泉等人始發現被告背包內證件，並對照斯時前來支援
    警員攜帶甲○○之照片，方確認被告為甲○○，在告知權利
    後隨即依法逮捕，並附帶搜索而於背包內查獲毒品，復詢問
    被告住處是否還有毒品，經被告同意何定泉等人搜索上開住
    處，方於室內搜得扣案具有殺傷力之改造手槍、制式子彈及
    土造子彈等物，業經何定泉、胡英郎證述綦詳。且被告於臺
    北縣政府警察局土城分局96年5月23日搜索扣押筆錄「執行
    之依據欄」內「依刑事訴訟法第131條之1經受搜索人同意執
    行搜索」項下簽名捺指印，並簽具「自願受搜索同意書」，
    同意警員執行搜索臺北縣中和市○○路164號3樓處所，均有
    上開筆錄及同意書附於偵查卷可稽。被告於警詢、偵查中從
    未表示該同意搜索非出於自願，甚且於製作警詢筆錄時，警
    員詢問：「本分局人員經你帶同於何時？至你住處？查獲何
    物？」，被告答以：於96年5月23日14時許至中和市○○路1
    64號3樓，並在我住處查獲改造手槍1枝（含彈匣）、制式子
    彈、改造子彈等語，嗣於偵查中亦坦承警詢陳述是出於自由
    意志，所述實在等情，有警詢筆錄、偵訊筆錄在卷為憑。綜
    上，堪認被告前往車輛停放處時，何定泉等人已清楚告知其
    等為警員，欲尋找甲○○，且被告與何定泉等人同在台北縣
    中和市○○路164號3樓滾落至1樓時，斯時何定泉等人發現
    被告證件後，方確認被告為通緝犯依法逮捕後，附帶搜索被
    告隨身攜帶之背包而查獲毒品，再經被告自願帶同何定泉等
    人至同址3樓住處搜索，而查獲扣案物之事實，殆無疑義。
    又被告於96年5月23日14時經逮捕，於同日21時40分解送台
    灣板橋地方法院檢察署，有台北縣政府警察局土城分局通知
    所載「被通知人通知時間」、台灣板橋地方法院檢察署檢察
    官點名單所載「到署日期」等為憑，自無違反刑事訴訟法第
    91條規定。再被告自承：於製作警詢筆錄時，係出於自由意
    識，已如上述，倘被告遭逮捕時，遭強暴、脅迫、或其他不
    法方法致令被告主觀意識薄弱，當無於警詢筆錄時，仍能侃
    侃而談，自由陳述涉案情節，則被告簽署自願受搜索同意書
    ，應係出於自由意識，而無不敢抗拒之情。再刑事訴訟法第
    131條之1規定，並不以當場或搜索前製作筆錄並記載同意要
    旨為要件，不因被告事後簽署上開自願受搜索同意書而影響
    被告於警執行搜索當下同意受搜索之效力。末倘何定泉等人
    於被告至車輛停放處未被何定泉等人告知其等為警察，則被
    告何須攜同其等尋找「甲○○」，並試圖於上址3樓逃跑而
    跌落至1樓，故被告空言否認何定泉等人未表示為警察，背
    包內無證件，應屬卸責之詞。本件搜索程序並無違法之處，
    則該等扣押物品自得作為證據。
二、實體方面
(一)訊據被告固坦承於前揭時地為警查扣上開改造手槍、土造子
    彈及制式子彈等情不諱，惟矢口否認有何公訴人所指犯行，
    辯稱：綽號「長腳」之成年男子係交付一紙袋予伊，伊不知
    紙袋內為何物云云。
(二)惟查：
  (1)上開事實，業經被告於檢察官偵訊、原審準備程序中坦承不
    諱，並有具殺傷力之改造手槍、均具殺傷力之制式子彈、土
    造子彈扣案足佐。上開扣案改造手槍、土造子彈、制式子彈
    經送內政部警政署刑事警察局鑑驗結果，認送鑑之改造手槍
    1枝（槍枝管制編號：0000000000號，含彈匣1個），係由仿
    BER ETTA廠半自動手槍製造之槍枝，換裝土造金屬滑套、槍
    管而成，擊發功能正常，可供擊發適用子彈使用，認具殺傷
    力；扣案制式子彈13顆，其中11顆認均係口徑9mm 制式子彈
    ，採樣4顆試射，均可擊發，認均具殺傷力；另2 顆口徑9mm
    制式子彈，彈底具撞擊痕跡，經試射，1 顆可擊發，認具殺
    傷力；1顆無法擊發，認不具殺傷力；扣案土造子彈1顆，具
    直徑8.7mm 金屬彈頭，經試射，可擊發，認具殺傷力；扣案
    改造子彈10顆，其中9 顆，具直徑8.9±0.5mm金屬彈頭，採
    樣試射，3顆可擊發，認具殺傷力；6顆無法擊發，認不具殺
    傷力；另1顆具直徑7.9mm金屬彈頭，經試射，可發發，認具
    殺傷力等情，此有該局96年7月2日刑鑑字第0960082735號槍
    彈鑑定書、97年4月10日刑鑑字第0970038358號函各1份在卷
    可稽。益徵被告上開自白與事實相符，堪信屬實。
  (2)衡諸常情，貸與人同意借用人以物品擔保借款，貸與人必定
    事先衡量擔保物是否足供借款之擔保，以判斷是否同意借貸
    ，則扣案改造槍彈既為「長腳」向被告借款5 萬元之擔保，
    被告於收受時勢必知悉內容物為扣案槍彈，方同意收受扣案
    槍彈，並交付5 萬元予「長腳」。又扣案槍彈分別在被告住
    處掀床內及電腦桌處查獲，業據被告供明在卷，並經何定泉
    、胡英郎證述明確，復有現場及扣案槍彈照片4 幀在卷足佐
    ，倘被告未曾開拆「長腳」交予之裝載扣案槍彈之紙袋，何
    以扣案改造手槍及部分子彈藏置於被告住處不同地方，且倘
    被告收受上開物品返家後打開來看發現是槍彈，即以電話聯
    絡「長腳」將物品取回，亦無庸將袋內部分子彈取出放置電
    腦桌旁之必要。參以被告迄遭警查獲時止，上開槍彈均由被
    告持有中，益徵被告於收受之時即為擔保前開債務而為自己
    持有扣案改造槍枝、土造子彈、制式子彈犯意甚明。被告上
    開所辯，純屬事後飾卸之詞，洵無足採。
(三)本件事證明確，犯行洵堪認定，應予依法論科。至被告聲請
    傳喚房東，因事證已臻明確，要無傳喚之必要，附此敘明。
三、核被告未經許可持有上開槍彈所為，係犯槍砲彈藥刀械管制
    條例第8條第4項之未經許可持有其他可發射子彈具有殺傷力
    之改造手槍罪及同條例第12條第4項未經許可持有子彈罪。
    被告收受上開槍彈乃為擔保債務而為自己持有本案槍彈，非
    受託寄藏，已如前述，則起訴書所載犯罪事實部分關於未經
    許可無故「寄藏」之記載，應係誤載，併此敘明。被告以一
    行為同時觸犯上開二罪名，為想像競合犯，依刑法第55條規
    定，從一重之未經許可持有改造手槍罪處斷。被告有上開所
    述論罪科刑及執行完畢之紀錄，有本院被告前案紀錄表在卷
    可按，其受有期徒刑執行完畢，於5 年以內故意再犯本件最
    重本刑為有期徒刑以上之罪，為累犯，應依刑法第47 條第1
    項規定，加重其刑。
四、原審經審理結果，認被告罪證明確，因而適用槍砲彈藥刀械
    管制條例第8 條第4項、第12條第4項，刑法第11條前段、第
    55條、第47條第1項、第42條第3項、第38條第1項第1款等規
    定，並審酌被告前有同類型犯罪前科，猶未能記取教訓，再
    次非法持有危害人身安全及社會秩序甚鉅之扣案槍彈，藐視
    公共規範，欠缺守法觀念，應予非難，兼衡被告持有槍彈之
    數量、及其素行、犯罪動機、目的、手段、犯後態度等一切
    情狀，量處被告有期徒刑3年8月，併科罰金10萬元，並就罰
    金部分，諭知易服勞役之折算標準。復諭知沒收具有殺傷力
    之扣案上揭改造手槍1支（含彈匣1個）及上揭制式子彈7 顆
    ；且說明其餘具有殺傷力制式子彈及土造子彈，均因鑑驗試
    射而不具殺傷力，非屬違禁物，毋庸併為沒收之諭知。經核
    其認事用法尚無違誤，量刑亦屬允當。
五、被告以警員違法搜索，扣案證物無證據能力，不知「長腳」
    交付之物為槍彈及請求依刑法第59條酌減其刑為由，提起上
    訴。因何定泉等人係經被告自發性同意始進行搜索，且被告
    確知「長腳」交付之物，均如上述。又衡諸被告同時持有具
    殺傷力之改造手槍、制式子彈、土造子彈，所為危害社會秩
    序非微，且無任何犯罪之特殊原因與環境等，在客觀上足以
    引起一般同情，衡情難認有何情堪憫恕之情狀。是以被告上
    訴，核無理由，應予駁回。
據上論斷，應依刑事訴訟法第368條，判決如主文。
本案經檢察官柯麗鈴到庭執行職務。
中    華    民    國    97    年    12    月    30    日
                  刑事第二庭審判長法  官  洪光燦
                                  法  官  宋明蒼
                                  法  官  李麗玲
以上正本證明與原本無異。
如不服本判決，應於收受送達後10日內向本院提出上訴書狀，其
未敘述上訴之理由者並得於提起上訴後10日內向本院補提理由書
（均須按他造當事人之人數附繕本）「切勿逕送上級法院」。
                                  書記官  廖婷璇
中    華    民    國    97    年    12    月    30    日
附錄：本案論罪科刑法條全文
槍砲彈藥刀械管制條例第8條
未經許可，製造、販賣或運輸鋼筆槍、瓦斯槍、麻醉槍、獵槍、
空氣槍或第4 條第1 項第1 款所定其他可發射金屬或子彈具有殺
傷力之各式槍砲者，處無期徒刑或5 年以上有期徒刑，併科新臺
幣1 千萬元以下罰金。
未經許可，轉讓、出租或出借前項所列槍枝者，處5 年以上有期
徒刑，併科新臺幣1 千萬元以下罰金。
意圖供自己或他人犯罪之用，而犯前二項之罪者，處無期徒刑或
7 年以上有期徒刑，併科新臺幣 1 千萬元以下罰金。
未經許可，持有、寄藏或意圖販賣而陳列第 1 項所列槍枝者，處
3 年以上10年以下有期徒刑，併科新臺幣700 萬元以下罰金。
第1 項至第3 項之未遂犯罰之。
槍砲彈藥刀械管制條例第12條
未經許可，製造、販賣或運輸子彈者，處1 年以上7 年以下有期
徒刑，併科新台幣500 萬元以下罰金。
未經許可，轉讓、出租或出借子彈者，處6 月以上5 年以下有期
徒刑，併科新台幣300 萬元以下罰金。
意圖供自己或他人犯罪之用，而犯前二項之罪者，處3 年以上10
年以下有期徒刑，併科新台幣700 萬元以下罰金。
未經許可，持有、寄藏或意圖販賣而陳列子彈者，處5 年以下有
期徒刑，併科新台幣300 萬元以下罰金。
第 1 項至第 3 項之未遂犯罰之。


司法院資訊處製作；財團法人民間司法改革基金會備份。
